【裁判字號】    90,上易,3249
【裁判日期】    901123
【裁判案由】    傷害
【裁判全文】
臺灣高等法院刑事判決                            九十年度上易字第三二四九號
    上  訴  人
    即  被  告  甲○○
右上訴人因傷害案件，不服臺灣基隆地方法院九十年度易字第一七五號，中華民國九
十年七月六日第一審判決（起訴案號：臺灣基隆地方法院檢察署九十年度偵字第四三
九號），提起上訴，本院判決如左：
    主  文
原判決撤銷。
甲○○傷害人之身體，處拘役貳拾日，如易科罰金以參佰元折算壹日。緩刑貳年。
    事  實
一、甲○○於民國八十九年十二月十四日凌晨二時十許，在基隆市安樂區○○○街六
    巷二十五號後方，見丙○○（竊盜部分業為原審判決有罪確定）自衣架上取下自
    色衣服一件，乃趨前質問原因，丙○○支吾其詞急欲離去，乃認其為竊盜罪之現
    行犯，而欲逮捕之，惟於徒手抓住其雨衣之際，懷疑其雨衣內持有武器，遂另基
    於傷害之故意，持路邊不詳姓名之人所有之掃帚一支，毆打丙○○身體四、五下
    ，致丙○○受有之左尺骨骨折、右手指撕裂傷長二公分及下巴撕裂傷０點五公分
    之傷害，嗣附近群眾經甲○○之呼叫而聚集，並報警查獲。
二、案被害人丙○○訴由基隆市警察局第四分局報告臺灣基隆地方法院檢察署檢察官
    偵查起訴。
    理  由
一、右揭時、地被告甲○○傷害被害人丙○○之事實，業據被告甲○○迭於警訊、偵
    查、原審及本院審理中坦承不諱，核與被害人丙○○指訴之情節相符，並有長庚
    紀念醫院出具之診斷證明書二紙在卷（參見警訊卷第十八至十九頁）可稽。被告
    雖於原審及上訴理由中辯稱：伊係逮捕現行犯之合法行為，告訴人有推其一把，
    伊才自衛，並無傷害之故意，況本件尚有二名不詳姓名成年人參與逮捕，不應將
    全部責任由伊承擔云云，然查：
  (一)現行犯固為任何人均得逕行逮捕，惟使用強制力不得逾必要之程度，此觀之刑事
    訴訟法第八十八條及第九十條之規定自明。本件被告甲○○因見被害人丙○○正
    實施犯罪，且無法提出合理說明，而認其為竊盜罪現行犯，進而逮捕被害人丙○
    ○，固係依法令之行為。惟被告甲○○於警訊中供稱：「我看見丙○○在偷衣服
    就向前去捉他，他想要逃跑，開始反抗並想毆打我，我見他又戴全罩安全帽、穿
    雨衣，我不知道他是否有藏武器，為了要保護自己，我才從旁順手拿掃把打他。
    」等語（參見警訊卷第十三頁），而於本院調查中供稱：「（你既然已經抓住告
    訴人，為何還要拿掃把打他？）他是空手的，他穿雨衣，我不知道他裡面有沒有
    武器，他想逃跑，所以我抓他背後的雨衣，我懷疑他雨衣裡有武器，所以就拿掃
    把打他。」、「：：我是被告訴人推在地上起來以後才拿掃把打他。」等語（參
    見本院卷第二八頁），則被告既稱被害人丙○○於行竊後欲逃跑已徒手抓住他背
    後之雨衣，自有合法之逮捕行為，而之所以會持掃把毆打被害人之動機，係懷疑
    被害人雨衣裡藏有武器，然事實上依卷證資料被害人並未持有武器，縱被告持掃
    把毆打被害人與逮捕行為有關，依其動機、所持自稱高一百公分竹竿掃把毆打被
    害人身體四、五下及造成被害人丙○○左尺骨骨折、右手指裂傷二公分及下巴裂
    傷０點五公分等不輕之傷害以觀，被告所使用有傷害故意之強制力顯已踰越必要
    之程度，甚為明確；又被告既稱遭被害人丙○○推在地上起來以後，才拿掃把打
    被害人，顯見該不正之攻擊行為已過去，自無正當防衛可言。從而，被告自不能
    以逮捕現行犯及正當防衛為由而主張免責，而其傷害之犯行，洵堪認定。
  (二)公訴人及原審判決中雖認定被告尚與二名分持木棍之不詳姓名之成年男子共同基
    於傷害之犯意聯絡，毆打被害人丙○○。然所依憑之證據，無非係被害人丙○○
    於偵查及原審調查中之指訴（參見偵查卷第十六頁反面、原審卷第二一頁），惟
    被告迭於偵查及本院調查中辯稱：「：：當時現場有其他人在圍觀，但我沒有注
    意是否也有其他人有動手打他：：」、「另外兩個人來打他，我並不知道，我和
    他們沒有犯意聯絡」（參見偵查卷第十七頁、本院卷第十八頁），且被害人所指
    另一傷害行為人即被告之父乙○○於本院調查中亦否認有傷害行為（參見本院卷
    第二五頁），此外，並無其他積極證據足資證明被告與被害人所指另二名成年男
    子間有傷害之犯意聯絡，尚難遽認被告與二名分持木棍之不詳姓名之成年男子有
    共同傷害被害人丙○○之犯意聯絡，自堪認定。
二、核被告甲○○所為，係犯刑法第二百七十七條第一項之傷害罪。
三、原審認被告罪證明確，予以論罪科刑，固非無見。惟被告係單獨犯本罪，原審遽
    認被告與二名分持木棍之不詳姓名之成年男子有共同傷害被害人丙○○之犯意聯
    絡，自有未合。又被告行為後，刑法第四十一條於九十年一月四日修正，同年月
    十日經總統公布施行，由原來犯最重本刑三年以下有期徒刑以下之刑之罪，而受
    六個月以下徒刑或拘役之宣告得易科罰金之要件，修改為犯最重本刑為五年以下
    有期徒刑以下之刑之罪，而受六個月以下徒刑或拘役之宣告得易科罰金之要件，
    比較新舊法，應以新法有利於被告，自應依刑法第二條第一項前段規定，適用裁
    判時前開修正之刑法第四十一條第一項前段之規定，原審未審酌此部分之法律變
    更，亦有未當。被告仍以前詞提起上訴，固無理由，然原審既有如上可議之處，
    自應由本院將原判決撤銷改判。爰審酌被告基於守望相助、遏止竊盜猖獗之犯罪
    動機、目的、所受之刺激、手段、品行、智識程度、被害人所造成之傷害不甚重
    大及犯罪後之態度良好等一切情狀，量處如主文第二項所示之刑，並諭知易科罰
    金之折算標準。再查被告未曾受有期徒刑以上刑之宣告，此有臺灣高等法院檢察
    署刑案紀錄簡覆表附卷可稽，斟酌其犯罪動機及於本院審理時對於所犯坦承不諱
    ，足見已知悔悟，經此刑之訴追、判刑後，應知警惕，而無再犯之虞，本院認所
    宣告之刑，以暫不執行為適當，併依法宣告緩刑二年，以勵自新。
據上論斷，應依刑事訴訟法第三百六十九條第一項前段、第三百六十四條、第二百九
十九條第一項前段，刑法第二條第一項前段、第二百七十七條第一項、第四十一條第
一項前段、第七十四條第一款，罰金罰鍰提高標準條例第一條前段、第二條，判決如
主文。
本案經檢察官吳國南到庭執行職務。
中      華      民      國    九十      年     十一     月    二十三    日
                              臺灣高等法院刑事第二十三庭
                                  審判長法  官  黃  瑞  華
                                        法  官  吳      燦
                                        法  官  雷  雯  華
右正本證明與原本無異。
不得上訴。
                                        書記官  陳  思  云
中      華      民      國    九十      年     十一     月    二十六    日
附錄：本案論罪科刑法條全文
刑法第二百七十七條第一項
傷害人之身體或健康者，處三年以下有期徒刑、拘役或一千元以下罰金。


司法院資訊處製作；財團法人民間司法改革基金會備份。
